臺灣臺中地方法院民事判決
111年度小上字第3號
上  訴  人  陳秋華  
被 上訴 人  邵忠良  

上列當事人間請求損害賠償事件，上訴人對於中華民國110年10
月28日本院臺中簡易庭110年度中小字第2961號第一審判決提起
上訴，本院合議庭於民國111年6月17日言詞辯論終結，判決如下
：
    主      文
原判決廢棄。
被上訴人應給付上訴人新臺幣壹萬元，及自民國一百一十年九月
十一日起至清償日止，按年息百分之五計算之利息。
第一、二審訴訟費用共計新臺幣貳仟伍佰元由被上訴人負擔。
    事實及理由
壹、程序方面：
一、按對於小額程序之第一審裁判之上訴，非以其違背法令為理
    由，不得為之；又上訴狀內應記載上訴理由，表明原判決所
    違背之法令及其具體內容，及依訴訟資料可認為原判決有違
    背法令之具體事實，民事訴訟法第436條之24第2項、第436 
    條之25分別定有明文。所謂判決違背法令係指判決不適用法
    規或適用不當，此為同法第468條所明定，依同法第436條之
    32第2項規定，為小額事件之上訴程序所準用。查上訴人上
    訴主張被上訴人在馬路上以比中指之不雅手勢侮辱上訴人，
    斯時有第三人在場目擊，已於原審提出之監視器畫面翻拍照
    片可證（見原審卷第47頁），原審竟認定並無其他路人在場
    ，而無第三人目睹知悉，顯未適用民事訴訟法第222條規定
    ，依所調查證據之結果為判決，而有認定事實違背證據法則
    之違法等語，核其上訴理由已對原判決違背法令之情事有具
    體之指摘，是上訴人提起本件上訴，已具備合法要件，合先
    敘明。
二、復按在第二審為訴之變更或追加，非經他造同意，不得為之
    。但擴張或減縮應受判決事項之聲明者，不在此限，民事訴
    訟法第446條第1項、第255條第1項第3款定有明文。查上訴
    人於原審聲明請求被上訴人給付新臺幣（下同）10萬元及法
    定遲延利息，嗣於本院變更聲明請求上訴人給付1萬元及法
    定遲延利息，核上訴人所為係減縮應受判決事項之聲明，揆
    諸首揭規定，應予准許。
三、被上訴人經合法通知，未於言詞辯論期日到場，核無民事訴
    訟法第386條所列各款情形，爰依上訴人之聲請，由其一造
    辯論而為判決。
貳、實體方面：
一、上訴人主張：被上訴人於民國108年10月26日晚間19時15分
    許，爬牆偷窺上訴人住處庭院，知悉上訴人在屋內，遂於19
    時46分36秒步出其住處，口含著香煙開始擺首弄姿，直至23
    時29分45秒許步行至上訴人住處大門前用左手刻意豎中指共
    4秒鐘，再於23時30至31分許以雙手比中指共8次，又於23時
    31分20秒許用右手中指插入其嘴巴口含中指共4次，且被上
    訴人走回其住處門前、面對上訴人之監視器鏡頭於23時31分
    48秒許伸舌頭辱罵「幹」數次，另被上訴人於23時32分17秒
    許用右手比中指1次、於23時31至32分許用左右手以開弓姿
    勢比中指4次、於23時32分許比中指27次，隨即進入其住處
    。社會上一般女性看到上開畫面必會感到噁心不舒服，可見
    被上訴人係故意羞辱上訴人，且被上訴人比中指時有第三人
    在場見聞，足以貶低上訴人之人格及社會評價，造成上訴人
    精神折磨及身心嚴重受創，爰依侵權行為法律關係，求為命
    被上訴人應給付1萬元，及自起訴狀繕本送達翌日起至清償
    日止，按年息百分之5計算之利息。
二、被上訴人則以：上訴人對被上訴人提起本件公然侮辱之刑事
    告訴，業經臺灣臺中地方檢察署檢察官以109年度偵字第119
    42號為不起訴處分，並經臺灣高等檢察署臺中檢察分署以11
    0年度上聲議字第339號駁回上訴人再議之聲請，可見被上訴
    人之行為並未構成刑法之公然侮辱罪。又上訴人提供之監視
    器錄影畫面並無錄音，何以判斷被上訴人有開口辱罵「幹」
    等語，縱被上訴人於上開時地確實有因不滿上訴人而朝上訴
    人之住家處比畫不雅之中指手勢，亦僅對監視鏡頭方向為之
    ，且被上訴人係於晚間11時許在上訴人住處前為上開行為，
    因上訴人住處位於幽靜隱蔽之巷道內，並無其他路人在場，
    而其他不特定人及多數人無從由此連結至上訴人本人，即使
    上訴人有每日查看監視器之習慣而發覺上情，並不足以使上
    訴人在社會上之評價受到貶損，上訴人之名譽即無受損之可
    能，況被上訴人目的僅係發洩心中不滿之情緒，主觀上並不
    知悉上訴人是否會每日查看該監視器之畫面，又上訴人所架
    設之監視器係物品，並非上訴人本人，亦非上訴人人格權之
    延伸，自難認被上訴人有何對上訴人為貶損人格之情事。即
    便認被上訴人已侵害上訴人之名譽權，上訴人所為精神慰撫
    金之請求顯然過高等語置辯。
三、得心證之理由：
  ㈠上訴人主張被上訴人於上開時間，在上訴人住處外之馬路上
    ，對上訴人住處裝設之監視器比中指、中指插入其嘴巴口含
    中指等動作之事實，業據其提出監視器翻拍照片及光碟為證
    （見原審卷第17至49頁、第83至92頁），且為被上訴人所不
    爭執（見原審卷第105頁），僅抗辯並無對監視器辱罵「幹
    」，而上訴人之監視器並無錄音，自不得證明被上訴人有出
    聲辱罵「幹」。堪認被上訴人確有於上訴人住處外，對上訴
    人住處監視器為比中指、以中指插入其嘴巴口含中指等動作
    之情。
  ㈡按因故意或過失，不法侵害他人之權利者，負損害賠償責任
    ；又不法侵害他人之身體、健康、名譽、自由、信用、隱私
    、貞操，或不法侵害其他人格法益而情節重大者，被害人雖
    非財產上之損害，亦得請求賠償相當之金額，民法第184 條
    第1項前段及第195條第1項前段分別定有明文。復按名譽有
    無受損害，應以社會上對個人評價是否貶損作為判斷之依據
    ，苟其行為足以使他人在社會上之評價受到貶損，不論其為
    故意或過失，均可構成侵權行為，其行為不以廣佈於社會為
    必要，僅使第三人知悉其事，亦足當之（最高法院90年台上
    字第646號判決意旨參照）。被上訴人在不特定人得共見共
    聞之馬路上，對上訴人住處監視器比中指，並將中指插入其
    嘴巴口含中指等動作，均係對人不滿或惡意辱罵時所使用之
    肢體動作，如於公共場所為之，確有減損該人於社會上之價
    值或地位無訛，且被上訴人於比上開不雅動作前，即爬牆偷
    窺上訴人住處庭院，知悉上訴人在屋內，有上訴人提出之監
    視器畫面可證（見原審卷第83頁），足見被上訴人上開動作
    係針對上訴人而為，而被上訴人為上開動作時，確有第三人
    在場目睹，亦有上訴人於原審提出之監視畫面為證（見原審
    卷第47頁），可見被上訴人所為已足以使第三人知悉其事，
    已足使上訴人在精神上、心理上感受到難堪，且使上訴人之
    人格及社會上評價受到貶損，是被上訴人之上開行為確已侵
    害上訴人之名譽權，堪可認定。上訴人因名譽受損而精神上
    蒙受痛苦，依上開規定請求被上訴人負侵權行為損害賠償責
    任，賠償其所受非財產上之損害，自屬有據。
　㈢按名譽被侵害者，關於非財產上之損害，加害人雖亦負賠償
    責任，但以相當之金額為限，民法第195條第1項定有明文，
    所謂相當，自應以實際加害情形與其名譽影響是否重大，及
    被害者之身分地位與加害人經濟狀況等關係定之（最高法院
    47年台上字第1221號判決意旨參照）。查上訴人為高職畢業
    ，平常打零工，每月收入1萬餘元，名下有房屋1間；而被上
    訴人為國中畢業，為原住民排灣族，工地上班，經濟狀況勉
    持等情，業據兩造陳明在卷（見本院卷第54頁、原審卷第53
    、106頁），並有本院調閱之兩造稅務電子匣門財產所得調
    件明細表可稽。本院審酌前述兩造之身分地位、教育及智識
    程度、經濟狀況、被上訴人侵害上訴人名譽之行為態樣及上
    訴人所受精神上痛苦等一切情狀，認上訴人請求精神慰撫金
    1萬元尚屬適當，應予准許。
　㈣末按給付無確定期限者，債務人於債權人得請求給付時，經
    其催告而未為給付，自受催告時起，負遲延責任。其經債權
    人起訴而送達訴狀，或依督促程序送達支付命令，或為其他
    相類之行為者，與催告有同一之效力；遲延之債務，以支付
    金錢為標的者，債權人得請求依法定利率計算之遲延利息；
    應付利息之債務，其利率未經約定，亦無法律可據者，週年
    利率為百分之5，民法第229條第2項、第233條第1項前段及
    第203條分別定有明文。本件上訴人對被上訴人之侵權行為
    損害賠償債權，核屬無確定期限之給付，經上訴人之催告而
    未為給付，被上訴人始負遲延責任。準此，上訴人請求自起
    訴狀繕本送達被上訴人之翌日即自110年9月11日（見原審卷
    第93頁）起至清償日止，按年息百分之5計算之法定遲延利
    息，亦屬有據。
四、綜上所述，上訴人依侵權行為之法律關係，請求被上訴人給
    付1萬元，及自110年9月11日起至清償日止，按年息百分之5
    計算之利息，為有理由，應予准許。原審為上訴人敗訴判決
    ，容有違誤。上訴意旨指摘原判決不當，求予廢棄改判，為
    有理由，爰廢棄原判決，改判如主文第2項所示。
五、本件事證已臻明確，兩造其餘攻擊防禦方法及舉證，核與判
    決結果不生影響，爰不一一論斷，附此敘明。
六、末按小額訴訟之上訴程序，法院為訴訟費用之裁判時，應確
    定其費用額，民事訴訟法第436條之32第1項、第436條之19
    第1項規定甚明。查本件第一審訴訟費用為1,000元，第二審
    訴訟費用為1,500元，合計為2,500元，均應由敗訴之被上訴
    人負擔，爰諭知如主文第3項所示。
七、據上論結，本件上訴為有理由，依民事訴訟法第436條之32
    第1項、第2項、第450條、第78條、第436條之19第1項，判
    決如主文。
中　　華　　民　　國　　111 　年　　7 　　月　　8 　　日
                  民事第一庭  審判長法  官  許石慶
                                    法  官  王詩銘
                                    法  官  廖欣儀
正本係照原本作成。
本判決不得上訴。
中　　華　　民　　國　　111 　年　　7 　　月　　8　　日
                                    書記官  李俊毅